【裁判字號】    88,訴,268
【裁判日期】    891026
【裁判案由】    毒品危害防制條例
【裁判全文】
臺灣嘉義地方法院刑事判決                          八十八年度訴字第二六八號
    公  訴  人  臺灣嘉義地方法院檢察署檢察官
    被      告  甲○○
    選任辯護人  吳炳煇
右列被告因毒品危害防制條例案件，經檢察官提起公訴（八十八年度偵字第一九三一
、一九三二號），本院判決如左：
    主  文
甲○○無罪。
    理  由
一、公訴意旨略以：被告甲○○基於概括犯意，連續自民國八十七年一月間起，至同
    年六月上旬止，在其位於嘉義縣梅山鄉梅北村下田洋七十四號居住處，多次販賣
    不詳數量之第一級毒品海洛因與戊○○及乙○○施用，因認被告涉犯毒品危害防
    制條例第四條第一項之販賣第一級毒品罪嫌。
二、按犯罪事實應依證據認定之，無證據不得推定其犯罪事實，刑事訴訟法第一百五
    十四條定有明文，故事實之認定，應憑證據，如未能發現相當證據，或證據不足
    以證明，自不能以推測或擬制之方法，以為裁判基礎。而認定不利於被告之事實
    ，須依積極證據，苟積極證據就被告有罪未達無庸置疑之地步，而不足為不利於
    被告事實之認定時，即應為有利於被告之認定，最高法院三十年度上字第八一六
    號、四十年度臺上字第八六號著有判例可資參照。
三、公訴人認被告甲○○涉犯毒品危害防制條例第四條第一項之販賣第一級毒品罪嫌
    ，無非以證人戊○○、乙○○之證言為其論據。訊據被告堅詞否認有何犯行，辯
    稱：被告係向戊○○購買毒品，非戊○○向被告購買毒品，戊○○、乙○○之所
    以指認被告，可能因為被告積欠戊○○金錢未還，且戊○○曾於八十七年四月間
    在被告梅山鄉住處，以新台幣（下同）五千元價格向被告調取海洛因時，被告因
    貪圖小利，將葡萄糖攙入麵粉內充作毒品，因而心生怨恨等語。
四、經查：
（一）被告甲○○居住於嘉義縣梅山鄉梅北村下田洋七十四號，上址兼為木材工廠，
      並設有00－0000000號市內電話，證人戊○○、乙○○均曾造訪該處
      ，另被告所擁有自小客車係白色、賓士廠牌等情，固為被告坦承不諱，核與證
      人戊○○於警訊及偵查中、乙○○於警訊時指證情節一致。然則，被告特徵之
      事實僅能證明被告與前開證人間互有認識之情，尚非被告販賣毒品之直接事實
      ，是有探求該等間接事實與被告所涉犯嫌間關聯性之必要，此合先敘明。
（二）證人戊○○於警訊時稱：「（問：你共向甲○○購買過幾次海洛因？價格如何
      ？如何連絡？）我向甲○○購買過一次海洛因，重量是一錢價格新台幣一萬五
      千元。．．我曾向甲○○購買海洛因一次，時間是八十七年五月底至六月初間
      中午，在甲○○住宅梅山鄉梅北村下田洋七十四號宅房間內以新台幣一萬五千
      元購得一錢重之海洛因。」（嘉竹警刑字第二五九五二號卷第四、六頁偵訊筆
      錄），後於偵查中則稱：「（問：『小金』即是甲○○？）是，我曾至梅山鄉
      梅北村下田洋七十四號其宅找他，買海洛因，八十七年一月份開始向他買，最
      後一次是八十七年六月份，不記得買過幾次了，期間有時是向吳某買，有時是
      吳某免費提供我，八十七年六月那次我買一錢一萬五千元，是與林某合夥買的
      ，之前亦個人向吳某買過二、三次。」（八十八年度偵字第一九三一號卷第十
      一至十二頁訊問筆錄），嗣於本院審理時另稱：「（問：你向甲○○購買過幾
      次海洛因？）好幾次。．．（問：你向甲○○購買多少海洛因？）五千元一小
      包，重量係多少，我不清楚。」（本院卷第五十三頁訊問筆錄）。綜上證詞觀
      之，證人戊○○於警訊初供時先稱僅以一萬五千元之價格向被告購買一錢重之
      海洛因，並僅購得一次，且未敘及被告曾免費提供毒品及乙○○合夥購買等情
      ，然卻於偵查中改口向被告購買「好幾次」海洛因，以及曾與林某合夥購買之
      事實，繼之於本院審理時另稱係向被告購得一小包五千元海洛因。其於被告販
      賣毒品之次數（先稱僅一次，後稱好幾次）、價格（先稱一萬五千元，後稱五
      千元）、是否與他人合資、有無免費提供毒品等事實，前後供述已有矛盾出入
      ，所為證言不無瑕疵。再者，被告自承曾將葡萄糖攙入麵粉以充作海洛因詐騙
      戊○○金錢之事實，為證人戊○○是認（本院卷第五十三頁反面訊問筆錄）。
      另外，證人戊○○於警訊時自稱：「（問：為何甲○○會向警方指稱向你購買
      二次毒品？）可能是我欠他錢沒還他，所以他才這樣說。」（嘉竹警刑字第二
      五九五二號卷第四頁偵訊筆錄），而被告則自承積欠戊○○三萬五千元（嘉竹
      警刑字第二五九五二號卷第四頁偵訊筆錄），雖二人對於相互間金錢往來內容
      矛盾不一，然就其間確存有金錢糾紛乙節卻無二致。從而依常理推斷，被告與
      戊○○間因上開詐騙行徑及金錢糾紛而心生嫌隙，諒非不無可能。又證人戊○○於警訊時堅稱：「我有證人可以證明我向甲○○購買過毒品，他目前在監獄
      戒治，他叫蔡永祥及丙○○，另外還有二人在看守所，分別是廖家興（警卷誤
      載為丁○○）及乙○○，他們四人都曾到甲○○家向他購買過海洛因及安非他
      命。」（嘉竹警刑字第二五九五二號卷第四頁反面偵訊筆錄），惟經本院分別
      傳喚廖家興、丙○○到庭，渠等均結證認識證人戊○○，及從未向被告購買毒
      品（本院卷第七十一至七十四頁），嗣本院以此質之證人戊○○，其竟答稱：
      「（問：證人廖家興、丙○○有無向被告甲○○買過毒品？）沒印象。．．（
      問：為何於警訊中稱證人廖家興、丙○○與你一起去向被告甲○○買過毒品？
      ）我是一時緊張才這樣說。」（本院卷第七十六頁訊問筆錄），其以緊張等言
      詞搪塞，證詞閃爍，即不無可疑之處。
（三）另一證人乙○○於警訊時則稱：「（問：你向甲○○購買海洛因幾次？多少錢
      ）計三次，共新台幣三萬元。（問：你於何時？何地？向甲○○購買海洛因三
      次？於八十七年四月中旬至四月底連續三次在嘉義縣梅山鄉梅北村下田洋幾號
      我已記不清楚，只知道是一家木材行內購買二次海洛因，每次購買一小包，每
      小包新台幣一萬元，第三次時間是八十七年五月初在嘉義縣番路鄉下坑村菜公
      店果菜市場，購買一小包，也是新台幣一萬元，共購買三次，價格計三萬元。
      （問：你向甲○○購買海洛因三次時有在場人？）於第一次購買海洛因時有戊○○在場作證。」（嘉竹警刑字第二五九五一號卷第四頁），嗣於本院審理時
      稱：「（問：海洛因向何人購買？）向甲○○購買的，買了三次，一次五千元
      ，共一萬五千元。（問：你們如何連絡？）我打電話給甲○○說我要買，有時
      拿過來給我，有時我過去梅山甲○○的木材行拿，有一次在番路鄉的果菜市場
      ，其中有一次是我與戊○○一起去買的。（問：你與戊○○共同去的那次，戊○○有無向甲○○購買海洛因？）我均是藥癮上了才去找甲○○買，戊○○那
      次應當有。」（本院卷第三十五頁訊問筆錄），復稱：「（問：在庭被告是否
      認識？）我認識，我曾向他買過海洛因，時間已久我不記得了，大概是在一、
      二年前的時候，地點是在番路鄉與梅山鄉，被告共賣了兩次毒品給我，在梅山
      鄉是我到他住處一間搭鐵皮類似工廠的房子向他買的，在番路鄉是被告拿到下
      坑的果菜市場賣給我的。（問：聯絡方式？）均是我打電話給被告的，有一次
      是我與戊○○一起過去買的，另外一次是我一個人與被告接洽的，除了這二次
      外我均未再看過被告了。．．（問：當時向被告購買海洛因的金額？）每次大
      約是新台幣五千至一萬元的數量。」（本院卷第九十九至一百頁訊問筆錄），
      綜上證言觀之，證人乙○○於被告販賣毒品之價格，先於警訊時稱每次一萬元
      ，繼之於本院審理時改口每次五千元，最後又曰五千至一萬元；於購買次數，
      先於警訊及於本院審理時言及三次，嗣卻稱二次；又於警訊時稱四月中至四月
      底曾向被告購買三次毒品，其中第一次購買時戊○○在場，且於本院審理時稱
      該次戊○○亦「應曾」購買毒品，惟此與戊○○於警訊時證稱渠僅於八十七年
      五、六月間向被告購買一次，二人所言之時間顯然先後有別；再證人乙○○於
      警訊時從未陳稱與戊○○合資或戊○○另曾自行購買毒品，後於本院審理時則
      「推測」戊○○與其同行時「應當」有向被告購買毒品，亦與戊○○所稱合夥
      購買之情節未合。是以證人乙○○關於被告販賣毒品之證詞，既於價格、次數
      、情節前後矛盾，且與另一證人戊○○所言有所出入，難謂毫無令入懷疑之處
      。
五、綜上所陳，被告所涉犯嫌之積極證據僅有證人戊○○、乙○○之證言，此外別無
    任何證物扣案可稽，而上開證人所陳被告販賣毒品情節既為被告所堅詞否認，參
    酌前開證人之證言關於被告販賣毒品之構成要件事實，前後矛盾，互有出入，況
    且被告與證人戊○○間除有金錢糾紛外，復因被告曾以葡萄糖攙入麵粉充作海洛
    因之詐騙行徑而有齟齬可能，上開證人所為證言之證明力即嫌薄弱，尚未達到令
    人毫無懷疑之程度。另上開證人於警訊時所陳被告住址、電話、所有車輛等特徵
    雖與被告自白互相符合，然此等事實，與被告認識者均得以知曉，苟無其他佐證
    ，亦無從藉此推測或擬制犯行之存在。此外，復查無其他積極證據足以證明被告
    確有公訴人所指犯行，揆諸前開說明，因認不能證明被告犯罪，自應為無罪之諭
    知，以免冤抑。
據上論斷，應依刑事訴訟法第三百零一條第一項，判決如主文。
本案經檢察官林俊良到庭執行職務。
中      華      民      國    八十九    年      十      月    二十六    日
                                      臺灣嘉義地方法院刑事第三庭
                                          法  官  張  道  周
右正本證明與原本無異。
如不服本判決，應於判決送達後十日內向本院提出上訴狀( 應附繕本 )。
中      華      民      國    八十九    年      十      月    二十六    日
                                          書記官  鄭  昭  亮


司法院資訊處製作；財團法人民間司法改革基金會備份。
